臺灣臺中地方法院刑事判決　　　　　　　　　　　　　　九十四年度易字第五六號
　　公　訴　人　臺灣臺中地方法院檢察署檢察官
　　被　　　告　乙○○
右列被告因詐欺案件，經檢察官提起公訴（九十三年度偵字第一六二七四號），經本
院合議庭裁定由受命法官獨任進行簡式審判程序，並判決如左：
    主  文
乙○○幫助意圖為自己不法之所有，以詐術使人將本人之物交付，處拘役伍拾日，如
易科罰金，以佰元折算壹日。
    犯罪事實
一、乙○○在可預見其將自己之金融帳戶出售交付予年約三十餘歲之姓名年籍不詳之
    成年女子使用，足供該成年女子向他人詐騙財物，供匯款之用，而其發生並不違
    背其本意之認識下，竟為貪圖該成年女子承諾給予每本金融帳戶新台幣（下同）
    幾千元之代價，不顧他人所可能遭害之危險，容任該名成年女子藉以遂行犯罪，
    並基於幫助該成年人詐欺取財之不確定故意，於民國九十三年一月六日，在臺中
    市○○路道路旁，將其所有於九十二年十二月三十日，在臺中市○○路郵局開設
    之局號000000－0、帳號000000－0號帳戶之存摺、印章及提款卡
    （含密碼），交付予該名成年女子，而以此方式幫助該名成年女子詐騙他人財物
    ，然終未獲取任何報酬。嗣後該名成年女子與所屬之詐騙集團，即共同基於意圖
    為自己不法所有之犯意聯絡，假藉誠泰銀行信貸部名義，印製並四處散發「簡易
    貸輕鬆償四．五％．線上審核．馬上核貸」廣告單之方式，誘騙欲貸款者撥打該
    廣告單上所刊載之免費速貸專線0000－000000號，與渠等聯絡，再指
    示欲貸款者操作提款機將款項匯入渠等所指示之帳戶內，而騙取欲貸款者之金錢
    。適丙○○在其所駕駛之車輛擋風玻璃上見有上開宣傳單一紙，因亟需用款，乃
    於九十三年一月二十八日撥打上開免費速貸專線，詢問貸款事宜，因對方宣稱需
    徵信及保險費用共計二萬三千四百元，丙○○不疑有它，乃陷於錯誤，於同年二
    月二日下午一時許，至臺南縣麻豆鎮麻豆郵局將二萬三千四百元匯入該詐欺集團
    所指定之乙○○所有之上開帳戶內。迨丙○○察覺有異，知悉受騙後報案，經警
    循線查獲上情。
二、案經臺中市警察局第五分局報告臺灣臺中地方法院檢察署檢察官偵查起訴。
    理  由
一、訊據被告乙○○坦承有於右揭時地將上開郵局帳戶之存摺、金融卡及提款密碼出
    售予該成年女子使用，然終未獲取任何報酬之事實，且該名成年女子與其所屬詐
    欺集團所為之詐欺犯行，亦據被害人丙○○於警詢中指述綦詳，並有被告於臺中
    市○○路郵局開戶之基本資料及客戶歷史交易清單等文件三張、被害人丙○○所
    提出其匯款之郵政國內匯款執據影本一紙在卷可參。按刑法上之故意，分直接故
    意（確定故意）與間接故意（不確定故意），「行為人對於構成犯罪之事實，明
    知並有意使其發生者」為直接故意，「行為人對於構成犯罪之事實，預見其發生
    而其發生並不違背其本意者」為間接故意；一般人至銀行開設帳戶並非難事，如
    非洗錢、犯罪等不法目的，依常情並無捨棄自己帳戶而迂迴收購他人帳戶使用之
    理，是被告對於該成年女子可能將其帳戶用來作為詐欺等非法用途上，應有所預
    見，且不違背其本意，其竟仍出售帳戶予該成年女子，足見該成年女子將被告帳
    戶用來作為詐欺取財之用，為被告所容認及允許。另查銀行或郵局帳戶可供款項
    之存匯、提領，係一般人均可輕易申請開設，並無任何資格條件之限制，且金融
    存款帳戶，事關存戶個人財產權益之保障，其與存戶印鑑章、提款卡結合，專屬
    性、私密性更形提高；除非本人或與本人具密切關係之人，難認有何理由可自由
    流通使用該存摺、印章；一般人亦均有應妥為保管存摺及提款卡，以防止存摺及
    提款卡被他人冒用之認識，縱有特殊情況偶有將存摺、提款卡交付他人之需，亦
    必深入瞭解其用途後始行提供使用，實乃吾人日常生活經驗與事理；且存摺、提
    款卡等有關個人財產、身分之物品，如淪落不明人士手中，極易被利用為與財產
    犯罪有關之犯罪工具；而與他人於身分上不具密切關係之人，竟徵求他人提供帳
    戶以為使用，此等行為，客觀上已屬可疑，且顯係供為某非正當資金進出使用，
    而隱瞞其流程及行為人身份曝光之不法意圖亦可預見；若此之社會現實，恆係一
    般人本於日常生活經驗即可體察。本件被告係有社會生活經驗之成年人，對此自
    亦難諉為不知。復按刑法上之幫助犯，係指以幫助之意思，對於正犯資以助力，
    而未參與實施犯罪之行為者而言，本件被告所參與者，係詐欺取財構成要件以外
    之行為，故應以詐欺取財之幫助犯論之。綜上所述，本件事證明確，被告犯行堪
予認定。
二、查該名向被告收取前揭帳戶之不詳姓名年籍之成年女子與其所屬之詐騙集團基於
    意圖為自己不法之所有，假藉誠泰銀行信貸部門名義，印製及散發「簡易貸輕鬆
    償四．五％．線上審核．馬上核貸」之宣傳單，詐騙欲貸款者與之聯絡而匯入金
    錢，令欲貸款者陷於錯誤，依指示前往金融機構將款項匯入被告前開銀行帳戶內
    ，核其等所為，係犯刑法第三百三十九條第一項之詐欺取財罪。而被告提供自己
    之銀行帳戶予該名不詳姓名年籍之成年女子所組成之詐騙集團作為詐欺取財之用
    ，主觀上係以幫助他人犯罪之意思而參與構成要件以外之行為，核其所為，係犯
    刑法第三十條第一項前段、第三百三十九條第一項之幫助詐欺取財罪。又被告幫
    助他人犯詐欺取財罪，為從犯，應依刑法第三十條第二項之規定，減輕其刑。爰
    審酌被告提供自己之銀行帳戶予他人詐欺取財使用，造成犯罪偵查困難，幕後犯
    罪人得以逍遙法外，致使此類犯罪手法層出不窮，嚴重危害社會治安，且於本院
    審理時猶否認犯行，不知悔悟，態度欠佳等一切情狀，量處如主文所示之刑，並
    諭知易科罰金之折算標準，以示懲儆。
三、本案被告犯罪型態為提供帳戶幫助他人犯罪，因詐欺取財之正犯是否屬於共同正
    犯、連續犯等，與被告應成立之罪名、刑責均無涉，為免累贅，爰不於主文欄諭
    知被告幫助「共同連續」詐欺取財，併此敘明。
據上論斷，應依刑事訴訟法第二百七十三條之一第一項、第二百九十九條第一項前段
，刑法第三十條第一項前段、第二項、第三百三十九條第一項、第四十一條第一項前
段，罰金罰鍰提高標準條例第一條前段、第二條，判決如主文。
本案經檢察官甲○○到庭執行職務。
中      華      民      國    九十四    年      三      月      二      日
                              臺灣臺中地方法院刑事第十三庭
                                  法  官  許  月  馨
右正本證明與原本無異。
如不服本判決，應於判決送達後十日內向本院提出上訴狀，上訴於臺灣高等法院臺中
分院( 須附繕本 )。
                                  書記官
中      華      民      國    九十四    年      三      月      二      日
【附錄本案論罪科刑法條全文】
刑法第三百三十九條第一項：
意圖為自己或第三人不法之所有，以詐術使人將本人或第三人之物交付者，處五年以
下有期徒刑、拘役或科或併科一千元以下罰金。
